【裁判字號】    99,上訴,2179
【裁判日期】    990921
【裁判案由】    毒品危害防制條例
【裁判全文】
臺灣高等法院刑事判決                99年度上訴字第2179號
上  訴  人
即  被  告  乙○○
上列上訴人因毒品危害防制條例案件，不服臺灣桃園地方法院99
年度審訴字第682號，中華民國99年5月21日第一審判決（起訴案
號：臺灣桃園地方法院檢察署99年度毒偵字第315號），提起上
訴，本院判決如下：
    主  文
上訴駁回。
    事  實
一、乙○○前於民國（下同）93年間因施用毒品案件，經臺灣桃
    園地方法院以93年度毒聲字第1700號裁定送觀察、勒戒後，
    因無繼續施用毒品之傾向，於94年4月15日釋放出所執行完
    畢，復經臺灣桃園地方法院檢察署檢察官於94年4月15日以
    93年度毒偵字第3528號為不起訴處分確定。又於95年間（即
    前開觀察、勒戒執行完畢釋放後5年內）因施用毒品案件，
    經臺灣桃園地方法院於95年9月29日以95年度訴字第974號判
    決判處有期徒刑9月，95年10月16日確定；同年間又因施用
    毒品案件，經臺灣桃園地方法院於95年9月25日以95年度易
    字第931號判決判處有期徒刑3月，95年10月16日確定，上開
    2案，另經臺灣桃園地方法院以96年度聲減字第458號裁定，
    各減為有期徒刑4月又15日、1月又15日，並定其應執行刑為
    有期徒刑5月確定，經入監執行後，已於96年7月16日縮刑期
    滿執行完畢。再於97年間因詐欺案件，經臺灣桃園地方法院
    於98年5月20日以桃簡字第364號判決有期徒刑3月，98年6月
    22日確定，並於98年11月2日易科罰金執行完畢（此於本件
    成立累犯）。詎其仍不知悛悔，復基於施用第一級毒品海洛
    因之犯意，於98年11月27日晚間8時許，在桃園縣大溪鎮○
    ○路○段260號居所，以將第一級毒品海洛因摻入香菸內吸食
    之方式，施用第一級毒品海洛因1次。嗣於98年11月29日下
    午4時15分許，在桃園縣政府警察局龍潭分局內，經其同意
    採集尿液送驗，結果呈嗎啡陽性反應。
二、案經桃園縣政府警察局龍潭分局報告臺灣桃園地方法院檢察
    署檢察官偵查起訴。
    理  由
一、證據能力部分：按被告以外之人於審判外之言詞或書面陳述
    ，除法律有規定者外，不得作為證據，刑事訴訟法第159 條
    第1項定有明文，此即學理上所稱「傳聞證據排除法則」。
    又被告以外之人於審判外之陳述，雖不符同法第159條之1至
    第159條之4之規定，而經當事人於審判程序同意作為證據，
    法院審酌該言詞陳述或書面陳述作成時之情況，認為適當者
    ，亦得為證據。當事人、代理人或辯護人於法院調查證據時
    ，知有第159條第1項不得為證據之情形，而未於言詞辯論終
    結前聲明異議者，視為有前項之同意，此則據同法第159 條
    之5規定甚明。鑒於採用傳聞證據排除法則重要理由之一，
    係因傳聞證據未經當事人之反詰問予以覈實，若當事人願放
    棄對原供述人之反對詰問時，原則上即可承認該傳聞證據之
    證據能力。而揆諸我國刑事訴訟法第159條之5之立法理由，
    除參照前述傳聞證據排除法則之基本法理外，亦參考日本刑
    事訴訟法第326條之立法例，查日本刑事審判實務之運作，
    有關檢察官及被告均同意作為證據之傳聞書面材料或陳述，
    可直接援引該國刑事訴訟法第326條作為傳聞例外之法律依
    據，僅在檢察官與被告或其辯護人不同意之情況下，乃須根
    據其他傳聞例外規定，俾以斟酌該等傳聞書面材料或陳述是
    否具有證據能力，在當事人間無爭執之案件中，傳聞證據基
    本上均可依據前引規定提出於法院使用。據此，我國刑事訴
    訟法第159條之5之適用應可作同上之解釋。本件被告就本件
    判決所引之被告以外之人於審判外之陳述，已於本院行準備
    程序時表示同意有證據能力（本院99年8月2日準備程序筆錄
    第2頁至第3頁），而本院審酌上揭陳述作成時之情況，核無
    違法取證及證明力明顯過低之瑕疵，為證明犯罪事實所必要
    ，亦認為以之作為證據為適當，根據上開規定及說明，作為
    本件判決認定被告犯罪事實之被告以外之人於審判外陳述是
    否屬於傳聞之例外，無庸先行考量刑事訴訟法第159條之1第
    2 項、第159條之2、第159條之3等規定，得逕依同法第159
    條之5規定作為證據。
二、訊據上訴人即被告坦承於前揭時地，以摻食香煙方式施用第
    一級毒品海洛因之犯行（原審卷第17頁反面、第20頁、本院
    99年8月2日準備程序筆錄第2頁至第3頁），而被告之尿液，
    經送臺灣檢驗科技股份有限公司以酵素免疫分析法及氣層析
    質譜儀法分析法鑑定結果，呈嗎啡陽性反應，並有桃園縣政
    府警察局龍潭分局被採尿人尿液暨毒品真實姓名與編號對照
    表、臺灣檢驗科技股份有限公司濫用藥物檢驗報告、勘察採
    證同意書各1紙（偵查卷第9頁、第10頁、第12頁），堪認被
    告自白與事實相符。事證明確，被告施用第一級毒品海洛因
    之犯行洵堪認定。
三、核被告所為，係犯毒品危害防制條例第10條第1項之施用第
    一級毒品罪。被告於施用第一級毒品前後之持有低度行為，
    應為施用之高度行為所吸收，不另論罪。再被告有如事實欄
    所載前科執行情形，此有本院被告前案紀錄表1件在卷可佐
    ，其於前案有期徒刑執行完畢後，5年內故意再犯有期徒刑
    以上之本罪，為累犯，應依法加重其刑。
四、原審以被告犯罪明確，而適用毒品危害防制條例第10條第1
    項，刑法第11條、第47條第1項之規定，量處有期徒刑9月。
    本院審酌被告曾有施用毒品之前科，且經觀察、勒戒程序，
    仍無法戒除，復又觸犯本件犯行，顯示其無戒絕之決心，然
    被告係傷害自身健康，本件施用第一級毒品1次，犯後坦承
    犯行，態度尚屬良好等一切情狀，認原審量處有期徒刑9 月
    ，尚稱允當。被告上訴以其係證人身分至桃園縣政府警察局
    龍潭分局應訊，在警察知悉伊施用毒品之前，即自首本件犯
    行，應依自首規定減刑云云。惟按，刑法第62條所稱之發覺
    犯罪事實，祇須有偵查犯罪職權之公務員，已知該犯罪事實
    之梗概為已足，不以確知該犯罪事實之具體內容為必要；而
    所知之人犯，亦僅須有相當之根據，可為合理之懷疑，即為
    犯罪業已發覺，不以確知其人為該犯罪之行為人為必要，最
    高法院99年度臺上字第1279號判決明揭此旨。經查：任職於
    桃園縣政府警察局龍潭分局之警察甲○○，因轄區內中興派
    出所查獲簡淑君涉犯毒品案件，經簡淑君供出綽號阿寬之男
    子亦向同一名賣主購買毒品，於是向桃園縣百吉地區之管轄
    派出所查詢列管之毒品人口，是否有綽號「阿寬」之人，因
    此查知「阿寬」即為被告乙○○，進而通知被告來警局，此
    據證人甲○○到庭證述綦詳（本院9年9月7日審判程序筆錄
    第2頁至第4頁）。足見證人甲○○在被告到案承認施用第一
    級毒品海洛因前，即依另案犯罪嫌疑人簡淑君之供述，得知
    被告購買毒品，復向派出所查知被告為列管之施用毒品人口
    ，已有相當之根據，可為合理之懷疑被告有施用毒品之犯行
    。因此，被告雖曾供承本件施用毒品犯行，但已在其犯罪經
    警發覺後，顯與刑法第62條前段所指之自首有別，不得依此
    規定減輕其刑。原審認事用法，尚無違誤，被告上訴徒以前
    詞而指摘原判決，為無理由，應予駁回。
據上論斷，應依刑事訴訟法第368條，判決如主文。
本案經檢察官劉異海到庭執行職務。
中    華    民    國    99    年    9    月    21   日
                  刑事第十庭審判長法  官  宋  祺
                                  法  官  林孟宜
                                  法  官  高玉舜
以上正本證明與原本無異。
如不服本判決，應於收受送達後10日內向本院提出上訴書狀，其
未敘述上訴之理由者並得於提起上訴後10日內向本院補提理由書
（均須按他造當事人之人數附繕本）「切勿逕送上級法院」。
                                  書記官  許雅淩
中    華    民    國    99    年    9     月    21    日

司法院資訊處製作；財團法人民間司法改革基金會備份。
